臺灣臺北地方法院民事判決　　　　　　　94年度訴字第1654號
原　　　告　壬○○
　　　　　　戊○○
　　　　　　己○○
　　　　　　癸○○
　　　　　　　　　　　10樓
　　　　　　庚○○
　　　　　　　　　　　35號
　　　　　　子○○
　　　　　　辛○○
　　　　　　丁○○
共　　　同
訴訟代理人　周仲鼎律師
　　　　　　乙○○
被　　　告　歡樂假期國際有限公司
法定代理人　甲○○
訴訟代理人　李文健律師
　　　　　　黃育玲律師
　　　　　　丙○○
上列當事人間返還價金事件，本院於民國94年11月7日言詞辯論
終結，判決如下：
    主  文
原告之訴及假執行之聲請均駁回。
訴訟費用由被告負擔。
    事  實
甲、原告方面：
壹、聲明：
一、被告應返還原告壬○○新台幣（下同）180,000元及自民國
    92年11月15日起至清償日止，按年息5%計算之利息。
二、被告應返還原告戊○○180,000元及自92年6月21日起至清償
    日止，按年息5%計算之利息。
三、被告應返還原告己○○180,000元及自92年11月29日起至清
    償日止，按年息5%計算之利息。
四、被告應返還原告癸○○280,000元及自93年4月3日起至清償
    日止，按年息5%計算之利息。
五、被告應返還原告庚○○450,000元及自92年12月30日起至清
    償日止，按年息5%計算之利息。
六、被告應返還原告子○○280,000元及自93年12月30日起至清
    償日止，按年息5%計算之利息。
七、被告應返還原告辛○○280,000元及自93年1月10日起至清償
    日止，按年息5%計算之利息。
八、被告應返還原告丁○○410,000元及自93年4月21日起至清償
    日止，按年息5%計算之利息。
貳、陳述：
一、原告8人分別於92年、93年期間，在台北市○○○路統領廣
    場前或其他不同地方接受被告公司之街頭問卷調查，並以抽
    獎方式免費贈送贈品為誘因，邀請原告8人至伊位於台北市
    ○○○路4段270號8樓之公司據點參加渡假村旅遊活動說明
    會。原告自被告人員手中隨機選取抽獎券一張，於獎券封面
    撕開後，被告人員即表示恭喜獲得免費電影票兩張或其他獎
    項，此為該公司噱頭。被告人員在說明會會場在原告等人毫
    無預期心理狀態下，以長達數小時之遊說，另以半強迫方式
    要原告等留下，其中甚以監視方式（如專人陪同至盥洗室前
    等待）避免原告等自行離開會場，以完全不實誇大之言語，
    使原告等人在陷於錯誤、思慮不周情形下，購買被告公司所
    代理「泰國QVC渡假村之國外渡假村旅遊卡」（下稱旅遊卡
    ），並簽訂「QVC度假村俱樂部入會合約書」（下稱系爭合
    約）。嗣經原告子○○、辛○○、丁○○親體驗後將其情詳
    述予另告訴其餘原告後，咸認被告出售旅遊卡不符合當初邀
    約之契約內容，且發現被告公司以誇大不實欺瞞手段行銷，
    原告等人請被告公司返還當初所繳之價金，不料被告諉言推
    託，不願意返還。被告人員之行為與消費者保護法（下稱消
    保法）第19條所定之訪問買賣權利義務規定不符。因此原告
    依系爭合約書第2條解除契約約定、第92條撤銷受詐欺意思
    表示規定，依民法第259條解除契約後回復原狀規定及第179
    條不當得利規定請求被告返還如聲明所示之金額。
二、原告與被告公司間之交易型態即屬「訪問買賣」，使原告8
    人等受有消保法第19條第1項「猶豫期間」之保護。即應以
    自原告8人受有被告公司主要服務即泰國QVC渡假村旅遊住宿
    後，開始起算，始合乎公平。原告丁○○、辛○○雖受有被
    告之服務，但此非原告因契約所得享有權利，而係被告公司
    所贈送「假日證書」所賦予權利。原告子○○雖亦接受服務
    ，然返國後即向被告公司口頭詢問是否可以解除契約，因不
    得要領，只得向台北市政府消費者保護官求助，惟被告仍拒
    絕解除契約。原告等人未因此而失去消保法所賦予之猶豫期
    間。
三、依消保法第19條第1項、行政院消費者保護委員會（下稱消
    保會）解釋函及行政院交通部觀光局（下稱觀光局）定型化
    契約範本草案第18條第2項見解，均認係由自消費者接受業
    者提供之主要開始之次日起算。又原告子○○等3人返台後
    ，於93年10月間至台北市政府申訴消費糾紛，並未逾民法第
    92 條之一年除斥期間規定。原告壬○○等5人於上述三位原
    告返國後，始發現實際狀況與被告公司所言根本不同，深覺
    遭受詐欺，隨即於93年12月22日委由律師發函解除契約。
參、證據：提出原告等人合約書影本各1份、律師函影本1份、消
    保會函影本2份、觀光局海外渡假村會員卡定型化契約範本
    草案1份、照片2張、廣告看板照片1份等件為證。
乙、被告方面：
壹、聲明：如主文所示。
貳、陳述：
一、原告主張被告員工在說明會過程中對參加之來賓強迫行銷或
    以監視方式等詐欺原告等人加入會員繳交價金，均否認之。
二、原告子○○、辛○○、丁○○3人未證明已為書面解除契約
    之意思表示。兩造簽訂之合約書第2條約定，解除契約須自
    收到臨時會員卡7日內為之，原告等人早已逾期。又7日不附
    理由解除契約之除斥期間起算點，自消費者繳清會員入會費
    後起算，原告曾淑萍等5人，遲至94年12月22日才以律師函
    提出書面解除契約主張，亦已逾7日除斥期間，無權請求返
    還價金。
三、原告壬○○、戊○○、癸○○、丁○○等4人於簽約後，對
    契約內容產生疑義，經公司與之協商後，曾書立聲明書，表
    示願繼續履約，而原告子○○、辛○○、丁○○等3人更早
    已享用被告贈送之機票或假日證書等贈品赴渡假村旅遊歸來
    ，且提供照及旅遊心得表示滿意，提供予被告公司刊物登載
    ，今再以不附理由與被告解除契約，並無依據。
四、原告援引消保會86消保法字第00824號、台86消保法字第
    00500號函主張「國際海外渡假村會員卡之買賣型態，應以
    業者提供主要服務日為解除權起算日」云云，該見解屬行政
    函釋，實際上非法院實務之主流見解，該見解亦有瑕疵，難
    為可採。
五、原告指稱被告公司以不實手段欺罔云云，均屬不實，因為被
    告所售之渡假村之住宿房間，確係緊鄰海景，每間房雖非均
    可從窗戶看到海景，然房間前方均是花園，且站在高處瞭望
    仍有海景，非如原告所述無海景情形。又被告銷售住宿權方
    式有個別拜訪銷售與會場模式銷售，凡在會場聆聽說明會簽
    約成為該渡假村之會員，被告公司均給予較優惠價格，並使
    其以代言人資格將旅遊後照片等作為宣傳或放網站，以為廣
    告，亦無原告所稱詐欺情形。
參、證據：提出原告書寫聲明書影本、原告辛○○赴蘇美島旅遊
    心得影本與交予被告公司照片、原告丁○○赴蘇美島旅遊心
    得影本與交予被告公司照片、被告公司發給會員住房說明影
    本、被告贈與原告丁○○及辛○○假日證書影本等件為證。
    理  由
一、本件原告起訴主張：原告等分別於92年、93年間在台北市○○○路統領廣場前或其他不同地方接受被告公司街頭問卷調
    查，受被告以抽獎方式免費贈品之誘因，接受被告人員邀請
    至被告公司據點參加渡假村旅遊活動說明會，不料被告以長
    達數小時之遊說，並以半強迫方式要求原告等留下，甚至以
    監視方式避免原告等自行離開會場，以完全不實誇大言語，
    使原告等人在陷於錯誤與思慮不周情形下，而購買被告公司
    所代理之旅遊卡，被告人員之行為涉及詐欺之不實陳述，為
    此原告已對被告解除契約，並按民法第92條規定撤銷購買意
    思表示，爰依民法第259條解除契約回復原狀、第179條不當
    得利規定，求為命被告給付如聲明所示之金額與遲延利息之
    判決。
    被告則以：原告等人主張解除契約或撤銷受詐欺之意思表示
    ，均因罹於契約或法律規定之除斥期間而失權；又被告未在
    說明會過程中對參加之原告進行強迫或以監視方式等對原告
    等人為詐欺行為，使原告等人與被告訂約，而原告子○○、
    辛○○、丁○○等3人復於訂約後已前往旅遊卡所示地點旅
    點，原告請求被告返還價金，並無所據等語，資為抗辯。
二、原告主張其等因受被告公司人員不實招攬陳述，陷於錯誤購
    買系爭旅遊卡，並對被告解除契約之事實，已據原告等提出
    合約書影本、律師解除契約存證信函影本、照片、廣告看板
    照片等件為證，被告否認詐欺，並以上揭情詞置辯。本件兩
    造所不爭執者為：(一)兩造於92年3月至93年4月間分別簽訂系
    爭契約，原告向被告購買旅遊卡，約定於原告繳清會員入會
    費全部款項後，被告發給付信託假期證書，原告取得至泰國
    蘇美島住宿的專屬權利。(二)原告曾淑萍、戊○○、己○○、
    癸○○、庚○○等5人委託律師於93年12月22日對原告發函
    表示解除契約。(三)原告子○○、辛○○、丁○○等3人於訂
    約後曾赴蘇美島旅遊等情。
三、本件兩造主要爭執者為：(一)原告主張解除契約是否逾契約約
    定期限。(二)原告是否逾民法第93條撤銷詐欺一年除斥期間。
四、原告主張解除契約否已逾契約約定期限：
（一）查兩造於入會合約書第2條約定「甲方已收臨時會員卡，
      憑卡可立即行使會員權利，俟收到正式會員卡後，臨時卡
      即自動作廢。甲方於收到臨時會員卡七日內，得以書面解
      除本合約。」，是以依合約約定已原告收到臨時會員卡即
      為解除契約期限之起算點。原告等人於附表所示期日簽約
      、繳清費用及收到正式會員卡等，原告壬○○（92年11月
      15日簽約收受臨時會員卡)、戊○○（92年6月21日簽約)
      、己○○ (92年11月29日簽約）、癸○○（93年4月3日簽
      約）、庚○○（92年12月30日簽約），而其等委託律師對
      被告表示解除契約之存證信函於93年12月22日始送達被告
      （見原證2），已逾前開合約書「收到臨時會員卡七日內
      」解除契約之期限。又原告子○○（93年3月18日簽約）
      於93年6月19日至同年6月26日、原告辛○○（93年1月10
      日簽約）於93年6月29日至93年7月4日、原告丁○○（93
      年4月21日簽約）於93年6月1日，均由被告贈送機票赴蘇
      美島度假，有被告提出之假日證書、申請表格、照片、原
      告辛○○、丁○○書寫的旅遊心得可證（見被證11至17）
      。彼等復未提出向原告解除契約之證明。是故依合約書約
      定，原告8人已逾法定解除契約之期間。
（二）原告主張：系爭契約之解除權起算日，應以被告提供主要
      服務日起算等，並引用消保會台86消保法字第00824、台
      86消保法字第00500號函意旨「海外渡假村會員卡之買賣
      型態，應以業者提供服務主要日為解除權起算日，於本件
      情形，因被告提供之服務標的不明，故原告解除權起算日
      應「自第一次行使渡假權回到國內後」計算」等。惟兩造
      於合約書即約定以原告等人收到臨時會員卡日7日內得解
      除契約，文義明顯，原告既簽立該合約書並主張不附理由
      解除契約即應按合約內容履行。如要延長原告之解除契約
      期間，須有足以認定上開解除契約期間約款屬於法律規定
      無效之原因。原告就此並未主張該約款應屬無效之陳述。
      另依常情，系爭契約服務價金不菲，原告在訂立契約時，
      應是對被告人員說明而了解旅遊內容；原告壬○○、戊○○、癸○○、丁○○等4人於簽約後，因對合約內容產生
      疑義，另與被告協商簽立聲明書，表示願另購種類會員卡
      或按照原契約履行，有被告提出之彼等聲明書影本可證，
      顯見彼等係經過考慮始願簽訂聲明書；又原告子○○、陳
      靜媛、丁○○3人由被告提供機票，到達至約定之蘇美島
      旅遊，是故均難上開合約具有得認該約款屬無效之原因。
（三）如以原告等人主張之「第一次行使渡假權回國後」為解除
      權起算日云云，然如此解釋，係擴張原告之解除權行使期
      間，且原告第一次行使渡假權，即係到達被告按約應履行
      之服務標的處，被告已按約履行，即非系爭合約書第2條
      不附理由解除契約之約定情形，而原告「第一次行使渡假
      權」時，則係針對被告服務有無符合債之本旨、有無達到
      雙方契約預定效果問題，此為其他法定解除原因事由，與
      系爭合約書第2條約定範圍不同，是原告此部分主張，並
      不可採。
五、原告是否逾民法第93條撤銷詐欺一年除斥期間：
（一）原告主張被告人員在說明會為不實陳述，係屬詐欺行為，
      原告於發現詐欺後一年內撤銷訂立買受系爭旅遊卡之意思
　　　表示，被告應依民法不當得利規定返還價金云云。惟原告
  　　於起訴時僅提出律師存證信函對被告表示解除契約（見原
   　 證2），就因受詐欺而對被告為撤銷買受旅遊卡意思表示
      ，並未提出證據證明。
（二）嗣原告於準備狀表示：原告子○○、丁○○2人於93年6月
      間返回國門，與被告公司聯繫解約事宜，經被告公司拒絕
      ，於93年10月20日至台北市政府申訴，要求解約返還價金
      ；原告壬○○、戊○○、己○○、癸○○、庚○○係於原
      告子○○等3人返國後共同討論時即93年6月間，始發現實
      際狀況與被告公司所言不同，深覺遭受詐騙，隨即於93年
      12月22日委託周仲鼎律師發函解除約，係在發現詐欺一年
      內，均未逾民法第93除斥期間規定等語（見原告準備1狀
      第6、7頁）。然前開律師函僅表示依合約書第2條與消費
      者保護法第19 條規定解除契約，並無表示撤銷因受詐欺
      而為之意思表示，且原告子○○、丁○○在台北市政府究
      係撤銷買受之意思表示，抑訴求服務產品瑕疵賠償，並無
      任何紀錄證明之提出，彼等又如何傳遞被告服務內容不合
      說明會宣傳內容予其餘原告，亦缺乏證明。原告如以本件
      94年4月6日起訴狀為詐欺意思表，該起訴狀於94年5月11
      日送達，亦逾一年除斥期間規定。是故原告等人僅係對被
      告表示解除契約，並未對被告為撤銷受詐欺而買受旅遊卡
      之意思表示，其等主張應受詐欺而為意思表示，而依不當
      得利請求返還價金，並不足採。
六、原告主張解除契約已逾契約約定期限，對被告為撤銷詐欺之
    意思表，亦已逾除斥期間規定，已生失權效果，原告主張被
    告詐欺之其他攻擊方法與所提證據，毋庸一一論述，附此敘
    明。
七、綜上所述，原告主張被告以不實方式強迫行銷系爭旅遊卡，
    使原告陷於錯誤而購買，被告人員推銷係屬民法第92條之詐
    欺行為，原告已對被告為合法解除契約，並於發現詐欺一年
    後撤銷買受旅遊卡之意思表示，並不足取。被告抗辯原告已
    罹於法律或契約之撤銷或解除契約意思表示期限，應可採信
    。從而，原告本於民法第259條解除契約後回復原狀規定及
    第179條不當得利規定，請求被告給付如聲明所示之金額與
    自撤銷意思表示日起至清償日止，按年息5%計算之利息，為
    無理由，不應准許。原告之訴既經駁回，其假執行聲請失所
    依據，併予駁回。
八、結論：本件原告之訴為無理由，依民事訴訟法第78條，判決
    如主文。
中　　華　　民　　國　　94　　年　　11　　月　　29　　日
                  民事第三庭    法　官　李維心
以上正本係照原本作成
如對本判決上訴，須於判決送達後20日內向本院提出上訴狀
中　　華　　民　　國　　94　　年　　11　　月　　29　　日
                    　　　　　　書記官　詹雪娥
